臺灣高等法院臺中分院刑事裁定　　　　100年度交抗字第988號
抗　告　人
即受處分人　　　林坤榮即建順砂石行
上列抗告人因違反道路交通管理處罰條例聲明異議事件，不服臺
灣臺中地方法院中華民國100年10月14日所為裁定（100年度交聲
字第2540號），提起抗告，本院裁定如下：
    主  文
抗告駁回。
    理  由
一、原裁定意旨略以：(一)、本件違規事由所生公法上負擔應歸屬
    於「建順砂石行」之負責人林坤榮，準此，本件違反道路交
    通管理事件裁決書雖係以「建順砂石行」為受處分人，然「
    建順砂石行」之權利義務應歸屬於其負責人林坤榮，從而，
    本件異議人以「建順砂石行」負責人名義聲明異議，於程序
    上自屬合法，並應將本件異議人即受處分人更正為林坤榮即
    建順砂石行。(二)、異議人所有車牌號碼006-RX號自用大貨車
    之顏色係白綠色，其車身式樣為「框式、傾卸式」，且未經
    監理機關檢驗通過登檢為裝載砂石、土方之專用車輛等情，
    有汽車車籍查詢1份附卷足憑。且依卷附本件違規採證錄影
    畫面翻拍照片顯示：上開自用大貨車於100年7月8日經警舉
    發違規當時，其貨廂裝有大量石塊、泥土並參雜部分混凝土
    塊等情，足認上開異議人所有自用大貨車於前開時、地確有
    裝載砂石、土方未依規定使用專用車輛之違規事由，而原處
    分機關依道路交通管理處罰條例第29條之1第1項規定，於10
    0年8月18日以中監違字第裁60-GH0000000號裁決書，裁處異
    議人罰鍰6萬元，尚與首揭規定相符。(三)、異議人因不服遭
    原舉發機關舉發違反道路交通管理處罰條例第29條之1一案
    發文予行政院環境保護署，經該署於100年8月4日以環署廢
    字第1000066669號函表示：「說明：˙˙˙二、本署前已於
    100年7月14日函請交通部研議『污泥』應排除適用道路交通
    管理處罰條例第29-1條之規定（附件1）。三、本案請貴公
    司正式向臺中市政府警察局提起陳述時，將陳述書副知本署
    ，本署將正式函文維護業者權益。惟如裝載之物質包含砂石
    、土方時，仍應遵依道路交通管理處罰條例之規定辦理。」
    等語，有該函文影本在卷可參，足見行政院環境保護署認為
    僅有裝載「污泥」時得以排除適用道路交通管理處罰條例第
    29條之1第1項規定，如裝載之物質包含「砂石、土方」時仍
    應依道路交通管理處罰條例規定辦理，而上開自用大貨車於
    前開時、地經警舉發違規之際，其貨廂裝有大量石塊、泥土
    並參雜部分混凝土塊等情已如前述，是以，本件仍應適用道
    路交通管理處罰條例第29條之1第1項規定，尚難以上揭行政
    院環境保護署函文內容，而為對異議人有利之認定。則異議
    人所辯，尚非可採。(四)、異議人所有上開自用大貨車於前開
    時、地確有上揭違規行為，原處分機關依首揭規定裁處罰鍰
    6萬元，核無違誤。從而，本件異議為無理由，應予駁回等
    語。
二、抗告人即受處分人林坤榮即建順砂石行（下稱抗告人）抗告
    意旨略以：(一)、抗告人為合法廢棄物清除業者，其所有車牌
    號碼006-RX號自用大貨車為廢棄物清除車輛。(二)、於100年7
    月8日經警舉發違規時，前揭大貨車裝載者為土木或建築廢
    棄物（即石塊、泥土、混凝土塊及底層廢棄物〈營建工地產
    生之包裝塑膠袋、塑膠繩、水泥袋、廢棄木板模等〉）。(三)
    、抗告人以前揭大貨車清運土木或建築廢棄物至廢棄物處理
    場，並未違規。(四)、舉發員警認定前揭大貨車裝載者為「砂
    石、土方」，於法未合。綜上，爰提起抗告請求撤銷原裁定
    云云。
三、按「裝載砂石、土方未依規定使用專用車輛或其專用車廂未
    合於規定或變更車廂者，處汽車所有人新臺幣四萬元以上八
    萬元以下罰鍰，並當場禁止通行。」，道路交通管理處罰條
    例第29條之1第1項定有明文。次按「裝載砂石、土方之傾卸
    框式大貨車及半拖車，貨廂外框顏色應使用台灣區塗料油漆
    工業同業公會塗料色卡編號一之十九號黃顏色。其他傾卸框
    式大貨車及半拖車之貨廂外框顏色，不得使用該顏色。」；
    「不符合規定之傾卸框式大貨車不得裝載砂石、土方。」，
    道路交通安全規則第42條第1項第15款、第79條第1項第6款
    亦定有明文。經查：
(一)、抗告人所有車牌號碼006-RX號自用大貨車顏色為「白綠」色
    、車身型式為「框式、傾斜式」，而該車之車廂為「綠」色
    ，有系爭大貨車照片及汽車車籍查詢附卷可稽（原審卷第12
    -14頁、第17頁），是以，系爭大貨車貨廂外框顏色並未依
    道路交通安全規則第42條第1項第15款規定使用指定之黃色
    油漆，其顯非道路交通安全規則第79條第1項第6款所指符合
    規定而得裝載砂石、土方之傾卸框式大貨車。另由抗告人聲
    明異議意旨及抗告意旨迭稱：「駕駛林志峰先生駕駛006-RX
    號環保清運車至工地清運土木建築廢棄物（含小部方土方）
    」（原審卷第3頁反面）、「清除車輛載運營建工程廢棄物
    至廢棄物處理廠一切合法」（本院卷附抗告狀）等語，可知
    抗告人亦明知系爭大貨車並非符合規定而得裝載砂石、土方
    之傾卸框式大貨車甚明。
(二)、系爭大貨車於100年7月8日上午10時30分許於環中路二段978
    號前，經警舉發違規當時，其貨廂裝有大量石塊、泥土並夾
    雜部分混凝土塊等情，有卷附於100年7月8日上午10時30分
    許拍攝之本件違規採證錄影畫面翻拍照片可參（原審卷第12
    、13頁），且抗告人向交通部公路總局臺中區監理所提出之
    交通違規案件陳述書亦自承該次清運之物含20%土方（原審
    卷第16頁），並於本院提出之抗告狀稱舉發違規時系爭大貨
    車裝載石塊、泥土等物等語，足認抗告人所有系爭大貨車於
    前開時、地確有「裝載砂石、土方未依規定使用專用車輛」
    之違規事由，應堪認定。抗告意旨提出「廢棄物處理場受託
    處理一般事業廢棄物清除機構進廠（場）確認單」，主張系
    爭大貨車當日載運者為建築廢棄物，非砂石、土方云云，自
    無足採信。
四、抗告意旨又主張其為合法廢棄物清除業者，系爭大貨車為廢
    棄物清除車輛，其載運營建工程廢棄物至廢棄物處理廠，該
    工程廢棄物雖含石塊、泥土，仍屬合法等語。查：
(一)、按道路交通管理處罰條例（以下簡稱道交條例）第29條之1
    第1項規定，裝載砂石、土方未依規定使用專用車輛或其專
    用車廂未合於規定或變更車廂者，應處罰鍰並當場禁止通行
    。復以「道路交通安全規則」（第39條及第42條）、「裝載
    砂石土方車輛使用專用車輛或專用車廂規定」及「砂石專用
    車貨廂標示規定」，對於裝載砂石、土方專用車輛之檢驗項
    目、標準及標示均有詳細規定，究其立法目的，乃為建立砂
    石專用車制度及加強管理砂石車輛，避免砂石車輛因超載、
    超重、砂石滲漏飛散等情形致影響用路人行車安全。而廢棄
    物清除機構或清理機構處理廢棄物污泥，依廢棄物清理法（
    以下簡稱廢清法）第9條、第28條、同法施行細則第9條及公
    民營廢棄物清除處理機構許可管理辦法第21條等規定，廢棄
    物、剩餘土石方清除機具應隨車持有載明廢棄物、剩餘土石
    方產生源及處理地點之證明文件，且該機構之車輛應於設備
    、機具、設施明顯處標示機構名稱、聯絡電話及許可證字號
    ，乃基於保護環境衛生之目的，而訂有管理及流向追蹤之機
    制。是道交條例與廢清法二者立法目的不同，所欲達成之行
    政上目的亦有不同，尚難認符合其一規範，即可排除另一法
    規之適用（法務部99年8月5日法律字第0999023706號函文說
    明二參照）；前鑑於砂石車裝載砂石、土方車輛嚴重超載，
    迭次造成重大傷亡，影響道路交通安全甚鉅，為加強道路交
    通安全管理，90年6月1日新修正條例第29條之1規定裝載砂
    石、土方應使用專用車輛或車廂之規定，以確保砂石土方運
    輸安全，且依據內政部警政署歷年有關砂石車肇事死亡人數
    統計分析，已從86年109人逐年減少至99年37人，顯見實施
    專用車輛制度對於該等車類違規肇事之情形，已生一定遏阻
    之成效（交通部100年7月13日交路字第1000041355號函文說
    明二參照），合先敘明。
(二)、次按依道路交通管理處罰條例規定，裝載砂石、土方之車輛
    須依使用符合規定之專用車輛或專用車廂，否則處以罰鍰及
    禁止通行；另「裝載污泥」之清除機構的車輛亦應適用本條
    例之規定（交通部100年7月13日交路字第1000041355號函文
    要旨參照）；此外，交通部亦曾函覆高雄區監理所，表示贊
    同該所適用道路交通管理處罰條例第29條之1第1項之規定處
    罰管轄之「非砂石車輛載運廢土方（附載運水泥塊）」之案
    件，易言之，即認定道路交通管理處罰條例第29條之1第1項
    規定應包括「非砂石車輛載運廢土方（附載運水泥塊）」（
    交通部95年1月4日交路字第0940067397號函文說明二參照）
    。
(三)、綜上說明，道路交通管理處罰條例等相關交通法規對於裝載
    砂石、土方專用車輛之檢驗項目、標準及標示均有詳細規定
    ，究其立法目的，乃為建立砂石專用車制度及加強管理砂石
    車輛，避免砂石車輛因超載、超重、砂石滲漏飛散等情形致
    影響用路人行車安全，不能認廢棄物清除機構或清理機構處
    理廢棄物污泥符合廢棄物清理法相關規定，即可排除道路交
    通管理處罰條例處罰規定之適用。而不論廢棄物清除機構車
    輛裝載「污泥」或「廢土方（附載運水泥塊）」，均應適用
    道路交通管理處罰條例第29條之1規定，使用符合裝載砂石
    、土方之專用車輛或專用車廂，始謂合法。是以，抗告意旨
    提出臺中市政府營利事業登記證等資料，說明其為合法廢棄
    物清除業者，並進而提出行政院環保署行文交通部，研議將
    廢棄物清除機構載運污泥排除適用道路交通管理處罰條例第
    29條之1規定之函文，主張系爭大貨車為廢棄物清除車輛，
    其載運營建工程廢棄物至廢棄物處理廠，該工程廢棄物雖含
    石塊、泥土，仍為合法云云，自屬無據，併予敘明。
五、原審認原處分機關於100年8月18日以交通部公路總局臺中區
    監理所中監違字第裁60-GH0000000號裁決書，依道路交通管
    理處罰條例第29條之1第1項規定裁處抗告人罰鍰6萬元，並
    無違誤，乃駁回抗告人之異議。經核原處分及原處分之認事
    用法，均無違誤。抗告人猶執前詞，提起抗告，指摘原裁定
    不當，為無理由，應予駁回。
據上論結，應依道路交通管理處罰條例第89條，道路交通事件處
理辦法第25條，刑事訴訟法第412條，裁定如主文。
中    華    民    國   100    年    11    月    30    日
            刑事第六庭    審判長法  官  李  文  雄
                                法  官  王  邁  揚
                                法  官  蔡 王 金 全
上列正本證明與原本無異。
不得再抗告。
                                書記官  金  珍  華
中    華    民    國   100    年    11    月    30    日